【裁判字號】    98,訴,232
【裁判日期】    980519
【裁判案由】    違反毒品危害防制條例
【裁判全文】
臺灣臺南地方法院刑事判決               98年度訴字第232號
公  訴  人  臺灣臺南地方法院檢察署檢察官
被      告  丁○○
                    （現於臺灣臺南看守所羈押中）
選任辯護人  王進輝律師
上列被告因違反毒品危害防制條例案件，經檢察官提起公訴（97
年度偵字第15516號），本院判決如下：
    主  文
丁○○販賣第一級毒品，共罪，均累犯，各處有期徒刑拾陸年
陸月，分別販賣毒品所得新臺幣仟伍佰元均沒收之，如全部或
一部不能沒收時，均以其財產抵償之，扣案門號0000000
000號之ＳＩＭ卡壹張沒收之；又販賣第二級毒品，累犯，處
有期徒刑肆年陸月，販賣毒品所得新臺幣仟元沒收之，如全部
或一部不能沒收時，以其財產抵償之，扣案門號0000000
000號之ＳＩＭ卡壹張沒收之。應執行有期徒刑拾捌年，販賣
毒品所得新臺幣壹萬仟伍佰元沒收之，如全部或一部不能沒收
時，以其財產抵償之，扣案門號0000000000號之ＳＩ
Ｍ卡壹張沒收之。
    事  實
一、丁○○前於民國79年間，因竊盜案件，經法院判處有期徒刑
    1年；另因違反懲治盜匪條例案件，經法院判處有期徒刑8年
    ；嗣因竊盜罪部分適用中華民國八十年罪犯減刑條例之規定
    ，減刑後二罪定其應執行刑為有期徒刑8年4月確定，於84年
    3月24日縮短刑期假釋出獄，然於85年間又因賭博案件，經
    法院判處有期徒刑5月確定，上開假釋部分則撤銷假釋，執
    行殘刑3年3月21日；另於87年間，復因違反槍砲彈藥刀械管
    制條例及偽造文書案件，經法院分別處有期徒刑6年及6月，
    並定其應執行刑為有期徒刑6年4月確定，與另犯經法院判處
    有期徒刑7月之恐嚇案件定其應執行刑有期徒刑6年9月確定
    ，並與上揭殘刑接續執行；嗣於93年3月5日因縮短刑期假釋
    出監，而於96年10月8日假釋期滿未經撤銷，未執行之刑以
    已執行論。
二、詎丁○○猶不知悔改，明知海洛因及安非他命分屬毒品危害
    防制條例第2條第2項第1款及第2款所規定之第一級毒品、第
    二級毒品，依法不得持有、販賣，竟意圖營利，分別基於販
    賣第一級毒品海洛因、第二級毒品安非他命之犯意，以其所
    有持用之內裝門號0000000000號之行動電話作為聯絡工具，
    先後於附表一、二所示之時間、地點，販賣第一級毒品海洛
    因予丙○○，販賣第二級毒品安非他命予乙○○ (販賣時間
    、地點、數量、價格、次數及販賣所得均詳如附表一、二所
    示）。嗣經檢警據報對丁○○上開使用之門號0000000000號
    之行動電話進行通訊監察，而查悉丁○○有上開販賣海洛因
    、安非他命之情事，後為警於97年10月31日持本院核發之搜
    索票，在丁○○位於臺南縣永康市○○街136巷6號11樓1室
    之居所，及丙○○位於臺南市安南區○○○街10巷53弄1號之
    住處進行搜索，並在丁○○上開居所扣得其所有之門號0000
    000000號之ＳＩＭ卡1張，始查獲上情。
三、案經臺南市警察局第五分局報告臺灣臺南地方法院檢察署檢
    察官偵查起訴。
    理  由
壹、程序部分：
一、證人丙○○及乙○○於警詢之證述，係被告以外之人於審判
    外之陳述，被告及辯護人既不同意作為證據，依刑事訴訟法
    第159條第1項規定及第159條之5第1項規定之反面解釋，原
    則上即不得作為本案裁判基礎之證據資料。檢察官於本院準
    備程序及審理程序時，復未就證人丙○○及乙○○先前於警
    詢之陳述，與其後於審判中之證述有何不符之情事，亦未證
    明證人丙○○及乙○○先前於警詢之陳述，具有「較可信之
    特別情況」，及係證明本案犯罪事實存否所必要之證據，不
    符合刑事訴訟法第159條之2例外得作為證據之要件規定，自
    無法回復其證據能力。
二、其餘以下所引用之供述或非供述證據，公訴人、被告及辯護
    人於本案言詞辯論終結前，並未爭執其證據能力，本院審酌
    各該證據均非違法蒐證取得之證據，並無證據力明顯過低之
    情形，復經本院於審判期日就上開證據依法進行調查、辯論
    ，依法應有證據能力。
貳、實體部分：
一、訊據被告丁○○固坦承於97年9月間，有持用上開門號0000-
    000000號之行動電話，並於97年9月12日、9月13日及9月14
    日之上開時間，分別親自或交由其妻戊○○交付上開數量之
    海洛因、安非他命予丙○○及乙○○，且收取上開款項，惟
    矢口否認有何販賣第一級毒品海洛因及第二級毒品安非他命
    之犯行，辯稱：伊係與丙○○及乙○○合資購買海洛因、安
    非他命，非販賣，伊並無從中賺取差價；另97年9月16日當
    天，伊原係欲幫丙○○先出3,500元去跟藥頭購買二分半之
    海洛因，但因藥頭不在家，所以當天伊根本沒有拿海洛因給
    丙○○云云。
二、經查：
(一)、被告確有於97年9月12日、9月13日及9月14日，親自或交由
    其妻戊○○交付附表所載數量之海洛因、安非他命予丙○○
    及乙○○，並收取附表所載之金額等情，業據被告供承在卷
    ，亦經證人丙○○及乙○○於偵查及本院審理中證述明確（
    證人丙○○部分，見偵卷第9至10頁、第37至38頁，本院卷
    第96頁反面至第97頁反面、第98頁反面至第99頁、第100頁
    反面至第101頁、第102頁；證人乙○○部分，見偵卷第13至
    14 頁，本院卷第70至80頁），足認被告於97年9月12日、9
    月13日及9月14日交付海洛因、安非他命予丙○○及乙○○
    ，且收取款項乙節，應堪認定。
(二)、被告就上開97年9月12日、9月13日及9月14日交付海洛因及
    安非他命並收取款項之行為，於本院審理時雖辯稱伊係與丙○○及乙○○合資購買海洛因、安非他命云云，惟查：
  1.被告於警詢時係供稱：97年9月12日當天，丙○○係來向伊
    借錢，伊沒有販賣毒品給丙○○，97年9月13日係朋友要找
    伊借機車，伊叫伊朋友至綠驛汽車旅館窗戶拿鑰匙，97年9
    月14日則係丙○○找伊談事情，並無談及毒品的事情云云（
    見警卷第10頁背面至第11頁背面、第13頁）。後於偵查中則
    供陳：伊與丙○○係金錢借貸關係，伊沒有賣毒品給丙○○
    ，與乙○○則只是朋友，伊沒有跟乙○○接洽過云云（見偵
    卷第19至20頁）。被告至本院98年3月9日準備程序時，始辯
    稱係與丙○○、乙○○合資購買毒品云云（見本院卷第35頁
    ），然倘被告確與丙○○、乙○○合資購買海洛因、安非他
    命而無販賣海洛因、安非他命予丙○○、乙○○之情，則其
    於警詢、檢察官訊問乃至聲請羈押、移送本院訊問時，理應
    力陳與丙○○、乙○○合資購買毒品之辯解，惟其竟全未提
    及合資之情事，事後始翻異前詞，改稱係合資購買毒品云云
    ，此部分所辯是否屬實，已非無疑。
  2.證人丙○○部分：
  (1)、證人丙○○於偵查中具結證稱：「（問）你有向丁○○買
      毒品？（答）是。」、「（問）你每次跟丁○○拿多少份
      量的海洛因？（答）每次都拿3,500元。」、「（問）97
      年9月12 日你是在何時、地向丁○○拿到毒品？（答）海
      安路三段的綠驛汽車旅館。」、「（問）97年9月14日晚
      上10點48分有向丁○○拿3,500的海洛因？（答）是，在
      綠驛由丁○○親手交給我的。」（見偵卷第9至10頁）、
      於本院審理時證稱：「（問）所以檢察官起訴書所載之97
      年9月12日、97年9月14日、97年9月16日你都是以你00000
      00000號手機撥打被告持用之手機跟他說你要購買八分之
      一錢的毒品，並且你將購買毒品的價金3500元交付給被告
      ，而後被告也將八分之一錢的毒品海洛因交付給你，是否
      如此？（答）對，但是97年9月12日我只有交3300元給被
      告，後來當天晚上被告有跟我見面，我又給了他200 元。
      （問）97年9月12日你買毒品的錢是下午7時15分打電話給
      被告之前就已經交付給被告了，還是被告的妻子將毒品交
      給你時，你才將價金交給被告的太太，而後因為交給他太
      太的錢不夠，所以你又打電話跟被告講說錢少了200 元？
      （答）是，因為事前沒有跟他說好，交錢給他太太後才打
      電話給被告說要欠200元，被告也說沒關係。（問）97年9
      月14日你跟被告購買毒品的數量是否也是八分之一錢？（
      答）是。價金是3,500元。」等語（見本院卷第102 頁正
      、反面），證人丙○○與被告並無嫌隙（見本院卷第102
      頁背面），其證述向被告購買毒品乙節，應無誣指被告之
      虞。況證人於警詢（彈劾之用）、偵訊時，從未證稱與被
      告「合資」購買毒品，雖其於本院審理時突然改稱係與被
      告「合資」購買海洛因，應為迴護之詞，實難遽信。
  (2)、據卷附監聽譯文所載，於97年9月12日下午7時15分許、7
      時27分許、9時55分許，及於97年9月14日下午10時40分許
      、10時48分許、10時51分許被告所持用門號0000000000號
      之行動電話與證人丙○○持用門號0000000000號之行動電
      話有通話之紀錄，而此為被告與證人丙○○之通話紀錄一
      節，亦據其2人自陳在卷（見本院卷第99頁背面），由上
      通話內容中關於毒品交易之方式，與證人丙○○所述電話
      聯絡毒品交易之情節相符，亦足認證人之證述足資採信，
      況從通訊監察譯文內容以觀，證人丙○○撥打電話與被告
      聯絡時，證人丙○○均僅簡單自稱「我欽仔」，「我要81
      」、「一樣」等語（詳見警卷第26頁），被告未與之約定
      交易標的、價額之情形下，即直接約定見面地點（「過來
      早上那裡」或「綠驛後面巷子」，詳見警卷第26頁），足
      認雙方對於交易毒品海洛因乙事早有共識，且從上開通話
      中從未談及如何合資購買毒品、出資比例若干等重要事項
      ，顯與被告辯稱雙方「合資」之事理有違。
  (3)、雖證人丙○○於本院審理時為迴護被告故而證稱：與被告
      合資購買毒品較為便宜云云（本院卷第102頁反面）。惟
      我國司法機關查緝毒品交易甚嚴，衡情若個人資力已足購
      買毒品，實無再另覓他人共同合資，使他人知悉其有吸食
      毒品惡習，增加遭查緝之風險，且海洛因價格甚為昂貴，
      施用毒品者，常因施用毒品成癮，對於買得之毒品莫不錙
      銖必較，深恐遭人偷斤減兩。然依上開通聯顯示，被告尚
      可讓證人丙○○積欠部分價金，甚或代墊價金，顯見被告
      個人財力無虞，倘交付毒品海洛因予證人丙○○之際，非
      有賺取價差之利益，實毋須甘冒遭人供出毒品來源而有身
      陷重罪之風險。反之，證人丙○○於審理時證述不知被告
      購買毒品海洛因的來源、亦不知被告出資若干（見本院卷
      第102頁正、反面），對其買得之毒品究竟是否較為便宜
      有無遭被告偷斤減兩均不計較，其等所述均有違常理，綜
      上，證人於本院證稱係與被告「合資」購買海洛因一節，
      有違常情常理，不可採信。被告確有販賣海洛因予丙○○
      之犯行，堪以認定。
  (4)、至起訴書雖認被告之妻子戊○○有於97年9月12日交付海
      洛因予證人丙○○，而於起訴書事實欄載「戊○○涉嫌共
      同販賣第一級毒品海洛因部分另案偵查中」，然此部分經
      證人丙○○於本院審理時證稱：被告叫他太太拿裝在香煙
      盒裡的海洛因到綠驛汽車旅館後面的停車場給我，他太太
      可能不知情等語（見本院卷第100頁背面），核與被告之
      供述相符（見本院卷第105頁正面），另佐以該日之監聽
      譯文，均無法認定戊○○知悉該日交付證人丙○○之香菸
      盒內裝有毒品海洛因，復而認定被告與戊○○成立共犯，
      併予敘明。
  3.證人乙○○部分：
  (1)、證人乙○○於偵查中具結證稱：「（問）你有以你000000
      0000手機打給丁○○0000000000買安非他命？（答）是。
      」、「（問）97年9月13日下午2點49分與3時4分，你有打
      電話給丁○○是為了要做什麼？（答）買安非他命，那次
      買了3,000塊。」等語（見偵卷第14頁）。證人乙○○於
      偵查中明確指證是向被告「購買」毒品，況其與被告是朋
      友，雙方並無嫌隙（見本院卷第76頁正面），其證述向被
      告購買毒品乙節，應無誣指被告之虞。又證人於警詢（彈
      劾之用）、偵訊時，從未證稱與被告「合資」購買毒品，
      雖其於本院審理時突然改稱係與被告「合資」購買安非他
      命，應為迴護之詞，實難遽信。
  (2)、據卷附監聽譯文所載，於97年9月13日下午2時49分許、3
      時4分，被告所持用門號0000000000號之行動電話與證人
      乙○○持用門號0000000000號之行動電話有通話之紀錄，
      而此為被告與證人乙○○之通話紀錄一節，亦據其2人自
      陳在卷（見本院第74頁），由上通話內容中關於毒品交易
      之方式，與證人乙○○所述電話聯絡毒品交易之情節相符
      ，亦足認證人之證述足資採信，況從通訊監察譯文內容以
      觀，證人乙○○撥打電話與被告聯絡時，證人乙○○僅簡
      單稱，「你拿1個81給我」等語（詳見警卷第28頁），被
      告未與之曾約定交易標的、價額之情形下，即直接要證人
      乙○○「你進來啊」（詳見警卷第28頁），足認雙方對於
      交易毒品安非他命乙事有早有默契。且從上開通話中從未
      談及如何合資購買毒品、出資比例若干等重要事項，顯與
      被告辯稱雙方「合資」之事理有違。
  (3)、至證人乙○○於本院審理時雖翻異其詞，具結後附和被告
      所辯，證稱：伊於97年9月13日早上，有與被告一同前往
      綠驛汽車旅館向被告的朋友購買7,000元之海洛因、6,000
      元之安非他命，其中伊所出資部分為3,000元之安非他命
      ，惟因當時所帶款項不足，於當日下午3時許，才與被告
      聯絡而至綠驛汽車旅館某房間之窗邊拿取伊所合資購買之
      安非他命，該次的價金被告叫伊幫忙買一些東西慢慢抵充
      ，例如遊戲卡、補充卡，3,000元，已經抵充完畢云云（
      本院卷第69至80頁）。然依上開證述，被告尚可讓證人乙○○積欠3,000元價金，顯見被告個人財力無虞，倘交付
      毒品安非他命予證人乙○○之際，非有賺取價差之利益，
      實毋須甘冒遭人供出毒品來源而有身陷重罪之風險。反之
      ，證人乙○○於審理時證述與被告前往購買毒品時未付分
      文價金，亦未當場取得毒品（見本院卷第77頁），對其買
      得之毒品究竟有無遭被告偷斤減兩均不計較，其等所述均
      與經驗法則相悖，綜上，證人於本院證稱係與被告「合資
      」購買安非他命一節，有違常情常理，不可採信。被告確
      有販賣安非他命予乙○○之犯行，堪以認定。
(三)、就檢察官起訴被告於97年9月16日上午10時許販賣3,500元之
    海洛因予丙○○之部分，被告雖以前詞置辯，惟查：被告於
    本院98年4月14日審理時已自承於97年9月16日當日有拿兩分
    半的毒品予丙○○（本院卷第67頁），核與證人丙○○於偵
    查中具結證稱：「（問）97年9月16日9點56分有打給丁○○
    拿海洛因，當時交易地點？（答）地點我忘記了，但這次海
    洛因我有拿到，大概是10點多時由丁○○親手拿給我的。」
    等語（偵卷第10 頁）、另於本院審理時證稱：「（問）事
    實是否就如該次偵訊筆錄所載？（答）應該就是這樣，97年
    9月16日那天丁○○確實有拿海洛因給我，前幾天我就已經
    把錢拿給丁○○了。（問）所以檢察官起訴書所載之97年9
    月12日、97年9月14日、97年9月16日你都是以你0000000000
    號手機撥打被告持用之手機跟他說你要購買八分之一錢的毒
    品，並且你將購買毒品的價金3,500元交付給被告，而後被
    告也將八分之一錢的毒品海洛因交付給你，是否如此？（答
    ）對，但是97年9月12日我只有交3,300元給被告，後來當天
    晚上被告有跟我見面，我又給了他200元。」等語（見本院
    卷第100頁、102頁正面）大致相符，應可認定被告確於97年
    9月16日有交付毒品海洛因予證人，並於日前取得價金3,500
    元。然佐以據卷附97年9月16日上午9時56分許，2人之監聽
    譯文（2人均不否認該譯文係2人通話紀錄乙節），內容載「
    你方便讓我差一個81，等一下人家要的」、「我差你一個81
    我再給你一個81，共2分半」，依該內容以觀，被告於97年9
    月16日應係交付證人二分半之毒品海洛因，唯證人僅交付其
    中八分之一錢海洛因之價金3,500元，尚欠被告八分之一錢
    海洛因之價金。縱上，應可認定被告確於97年9月16日有交
    付毒品海洛因二分半（即八分之一加八分之一）予證人，但
    僅餘數日前取得價金3,500元，其餘價金證人當日並未交付
    。至餘交付毒品之地點為何？此部分因被告與證人均不願陳
    述，本院無從得知，故認定為不詳處所。
(四)、另辯護人辯護意旨稱：被告之住所、身體被搜索，卻無帳冊
    、毒品、分裝袋等販毒必備之工具，且通訊監察之時間長達
    兩個月，但僅有丙○○、乙○○與被告接觸，因此被告辯稱
    合資購買尚非無稽云云。惟查，帳冊、分裝袋雖為販賣毒品
    案件中，常見之販毒者所使用之工具，然非必要、不可或缺
    之工具，尤以毒品販賣型態個案間均可能有所差異，縱未扣
    得帳冊及分裝袋，亦無法表示被告即未有販賣毒品之犯行，
    自不能因此逕為被告有利之認定。又販毒型態既各有所異，
    則未扣得毒品之原因，可能係因販毒者將毒品賣出後即未留
    有毒品，或毒品係放置在其他處所等不一而足，自不得因未
    扣得毒品而認被告未有販賣毒品之犯行。至所謂販賣毒品，
    非僅限於販賣毒品予多數人而言，縱被告僅將毒品販賣予一
    人，仍係屬毒品危害防制條例所規定之販賣毒品犯行，是辯
    護人辯護意旨即非可採。
(五)、綜上所述，本件事證已臻明確，被告販賣第一級毒品海洛因
    及第二級毒品安非他命之犯行洵堪認定，應予依法論科。
三、再毒品危害防制條例所規定之販賣毒品罪，雖未明示「營利
    之意圖」為其犯罪構成要件，然「販賣」一語，在文義解釋
    上當然已寓含有買賤賣貴，而從中取利之意思存在，且從商
    業交易原理與一般社會觀念而言，販賣行為在通常情形下，
    仍係以牟取利益為其活動之主要誘因與目的；再衡以毒品之
    非法交易向為政府查禁森嚴且重罰不寬貸之行為，為一般民
    眾普遍認知之事，而證人2人與被告並無深交等情，倘非有
    利可圖，被告絕無平白甘冒被查緝重罰之高度風險，而單純
    代不相識之他人購買毒品之理，是其販入之價格當較其出售
    之價格為低，而有從中賺取買賣價差牟利之意圖及事實，應
    屬合理認定。又販賣毒品非可公然為之，亦無公定價格，容
    易分裝並增減份量，而每次買賣之價量，可能隨時依雙方關
    係深淺、資力、需求量及對行情之認知、來源是否充裕、查
    緝是否嚴緊、購買者被查獲時供述購買對象之可能風險之評
    估等，而異其標準，非可一概論之，是販賣毒品之利得除被
    告坦承犯行或價量俱臻明確外，委難察得其交易實情，然販
    賣者從價差或量差中牟利之方式雖異，惟其販賣行為在意圖
    營利則屬同一；從而，舉凡有償交易，除足以反證其確係另
    基於某種非圖利本意之關係外，通常尚難因無法查悉其販入
    價格，做為是否高價賣出之比較，諉以無營利之意思而阻卻
    販賣犯行之追訴。本件倘被告未販售附表一、二所載毒品從
    中牟利，當無頻繁購買昂貴毒品之資力，及耗費諸多時、力
    以電話聯繫而多次轉售上開毒品予上開證人之閒情，堪認被
    告上開所為，必有從中賺取買賣價差牟利之事實。
四、核被告附表一所為，各係犯毒品危害防制條例第4條第1項之
    販賣第一級毒品罪；附表二所為，係犯毒品危害防制條例第
    4條第2項之販賣第二級毒品罪。被告販賣第一級毒品海洛因
    、第二級毒品安非他命前持有海洛因、安非他命之低度行為
    ，均為其販賣海洛因、安非他命之高度行為所吸收，均不另
    論罪。被告先後4次販賣第一級毒品海洛因或第二級毒品安
    非他命之各犯行間，犯意各別，行為互殊，應予分論併罰。
    又被告前曾受如事實欄一所述之有期徒刑執行完畢，有臺灣
    高等法院被告全國前案紀錄表在卷可按，其於受徒刑之執行
    完畢後，5年以內故意再犯本件有期徒刑以上之上述4罪，均
    為累犯，除法定刑為死刑、無期徒刑依法不得加重外，法定
    刑為死刑、無期徒刑以外之法定有期徒刑或罰金刑部分，均
    應依刑法第47條第1項之規定，加重其刑。再犯毒品危害防
    制條例第4條第1項、第2項之販賣第一、二級毒品罪，若不
    分犯罪情節輕重，概處以上開各罪之法定刑，難免輕重失衡
    ，倘有情輕法重情形，於裁判時自得適用刑法第59條酌量減
    輕其刑，以避免過嚴之刑罰（司法院大法官釋字第263號解
    釋意旨參照）。查本案被告僅因一時貪念而販賣第一級毒品
    海洛因及第二級毒品安非他命予他人，致罹重典，然其先後
    販賣之對象僅2人，並非向多眾為之，販賣次數亦僅4次，且
    均係供給微量予平日有施用毒品習慣者，以解其毒癮，而其
    所得金額不多，並非鉅額，期間亦非長期，僅為零星之小額
    交易，不若專門大量走私進口或長期販賣毒品之「大盤」、
    「中盤」等以販毒維生之毒梟惡性之重大，衡以毒品危害防
    制條例第4條第1項、第2項規定之法定最低本刑分別為無期
    徒刑及有期徒刑7年，觀諸被告上開犯罪情狀，在客觀上足
    以引起一般之同情，認為確可憫恕，若即予宣告法定最低度
    之刑，猶嫌過重，爰依刑法第59條規定減輕其刑，並就被告
    所犯死刑、無期徒刑以外之法定刑部分，依刑法第71條第1
    項之先加後減原則，加減其刑。本院審酌被告為牟小利，即
    販賣第一級毒品海洛因及第二級毒品安非他命供他人施用，
    戕害他人身體健康，罔顧他人健康，且危害社會治安匪淺，
    犯後復否認犯行，態度不佳，惟所賺取金額不高、販賣毒品
    之期間非長、販賣之數量甚微，以其本件犯罪情節而論，惡
    性尚非重大不赦，且斟酌其初次犯此重罪，歷此教訓應知悔
    悟等一切情狀，分別量處如附表所示之刑，並定其應執行之
    刑，以資懲儆。
五、又按毒品危害防制條例第19條第1項有關沒收因犯罪所得財
    物之規定，係採義務沒收主義，故販賣毒品所得金錢，如能
    認定確係販賣毒品所得款項，應宣告沒收，不以當場搜獲扣
    押者為限，但因其並無「不問屬於犯人與否，沒收之」之特
    別規定，自仍以沒收物屬於犯人所有者為限，始得依該規定
    予以沒收，而上開規定另稱「追徵其價額」者，必限於所沒
    收之物，為金錢以外其他財物而無法沒收時，始應追徵其價
    額，使其繳納與原物相當價額，如所得財物為金錢而無法沒
    收時，應以其財產抵償之，而不發生追徵價額問題；另上開
    規定所稱因犯罪所得之財物，係以實際所得者為限，苟無所
    得或尚未取得者，即無從為沒收、追徵或以財產抵償之諭知
    （最高法院93年度臺上字第1218、2670、2743號及96年度臺
    上字第2331號判決意旨參照）。查本件被告分別販賣第一級
    毒品海洛因、第二級毒品安非他命予證人丙○○、乙○○共
    計4次，其販毒所得分別為3,500元、3,000元、3,500元及
    3,500元，其販賣毒品所得合計為13,500元，揆諸前揭判決
    意旨，上開販賣毒品所得之13,500元雖未經扣案，均仍應依
    毒品危害防制條例第19條併宣告連帶沒收之，如全部或一部
    不能沒收時，應以其財產抵償之；另於97年9月16日販售海
    洛因予證人丙○○部分，認證人丙○○僅交付價金3,500元
    ，至其餘價金為何？後續是否交付？此部分因被告與證人均
    不願陳述，本院無從得知，為有利於被告解釋，認該部分被
    告尚未取得價金，依上開規定與說明，即無從另為沒收、追
    徵或以其財產抵償之諭知，併此敘明。再按沒收之物，應與
    本案論罪科刑之事實有關，依法應沒收或得沒收者為限，如
    與本案之犯罪事實無關，雖係於本案以外之其他犯罪事實，
    經論罪科刑時，應沒收或得沒收之物，亦僅得於該他案宣告
    沒收，而不得於本案併予宣告沒收（最高法院95年度臺上字
    第6662號判決意旨參照）。本案於97年10月31日為警持本院
    核發之搜索票，在丁○○上開居所進行搜索，雖扣得注射針
    筒1支、管裝毒品針筒1支、電子秤1台、品牌為易立信之行
    動電話1支及門號0000000000號之ＳＩＭ卡1張等物，其中門
    號0000000000號之ＳＩＭ卡1張，為被告所有並用以聯絡證
    人丙○○、乙○○而遂行本件販賣毒品之犯行（見本院卷第
    104頁正面），應依法宣告沒收。至注射針筒1支、管裝毒品
    針筒1支、電子秤1台、品牌為易立信之行動電話1支，惟上
    開物品均與本案無關乙情，業據被告陳明在卷（見本院卷第
    104頁正面），復無證據足以證明上開物品係供被告犯本件
    販賣毒品罪所用，核與本案之犯罪事實均無關聯，揆諸前揭
    判決意旨，應於被告另犯之他案宣告沒收，故均不為沒收之
    宣告，均附此指明。
據上論斷，應依刑事訴訟法第299條第1項前段，毒品危害防制條
例第4條第1項、第2項、第19條第1項，刑法第11條前段、第47條
第1項、第59條、第51條第5款，判決如主文。
本案經檢察官甲○○到庭執行職務。
中    華    民    國    98    年    5    月     19    日
                  刑事第九庭  審判長  法  官  蔡奇秀
                                      法  官  林欣玲
                                      法  官  蔡盈貞
以上正本證明與原本無異。
如不服本判決應於收受本判決後10日內向本院提出上訴書狀，並
應敘述具體理由。其未敘述上訴理由者，應於上訴期間屆滿後20
日內向本院補提理由書狀（均須按他造當事人之人數附繕本）「
切勿逕送上級法院」。
                                      書記官  蕭伊舒
中    華    民    國    98    年    5     月    19    日
附表一：販賣海洛因部分
┌───┬─────┬───────┬──────────┬──────┐
│對  象│販賣時間  │毒品交付地點  │方式                │金額        │
│      │          │              │                    │            │
│      │          │              │                    │            │
│      │          │              │                    │            │
├───┼─────┼───────┼──────────┼──────┤
│      │97年9月12 │臺南市○○路3 │丙○○以其所有持用內│新台幣3,500 │
│丙○○│日下午7時 │段259號綠驛汽 │裝門號0000000000號之│元          │
│      │55 分許   │車旅館後面停車│行動電話，與丁○○所│            │
│      │          │場處          │有持用內裝門號098640│            │
│      │          │              │3500號之行動電話聯絡│            │
│      │          │              │，約定向丁○○購買8 │            │
│      │          │              │分之1錢之海洛因。   │            │
│      │          │              │嗣於左列時間，由鄒仁│            │
│      │          │              │凱之妻戊○○（不知情│            │
│      │          │              │）交付上開數量之毒品│            │
│      │          │              │海洛因予丙○○，惟楊│            │
│      │          │              │欽泉當時僅給付價金3,│            │
│      │          │              │300元，價金所餘200元│            │
│      │          │              │，則於當日晚間丁○○│            │
│      │          │              │與丙○○見面時，再由│            │
│      │          │              │丙○○給付予丁○○。│            │
│      ├─────┼───────┼──────────┼──────┤
│      │97年9月14 │綠驛汽車旅館對│丙○○以上開方式聯絡│新台幣3,500 │
│      │日晚間10時│面婦產科診所前│，欲向丁○○購買8分 │元          │
│      │51 分許   │              │之1錢之海洛因，楊欽 │            │
│      │          │              │泉先在上開綠驛汽車旅│            │
│      │          │              │館附近交付價金3,500 │            │
│      │          │              │元，丁○○旋於左列時│            │
│      │          │              │間、地點交付上開數量│            │
│      │          │              │之毒品海洛因予丙○○│            │
│      │          │              │。                  │            │
│      ├─────┼───────┼──────────┼──────┤
│      │97年9月16 │不詳          │丙○○以上開方式聯絡│新台幣3,500 │
│      │日上午10時│              │，欲向丙○○購買2分 │元          │
│      │許        │              │半錢之海洛因，嗣鄒仁│            │
│      │          │              │凱於左列時間，交付上│            │
│      │          │              │開數量之毒品海洛因，│            │
│      │          │              │其中價金3,500元部分 │            │
│      │          │              │丙○○於其前幾日已給│            │
│      │          │              │付予丁○○。        │            │
└───┴─────┴───────┴──────────┴──────┘
附表二販賣安非他命部分
┌───┬─────┬───────┬──────────┬──────┐
│對  象│販賣時間  │交付毒品地點  │方式                │金額        │
│      │          │              │                    │            │
│      │          │              │                    │            │
│      │          │              │                    │            │
├───┼─────┼───────┼──────────┼──────┤
│乙○○│97年9月13 │綠驛汽車旅館某│乙○○以其所有持用內│新台幣3,000 │
│      │日下午3時 │房間之窗戶邊  │裝門號0000000000號之│元          │
│      │4分許     │              │行動電話，與丁○○所│            │
│      │          │              │有持用內裝門號09864 │            │
│      │          │              │03500號行動電話聯絡 │            │
│      │          │              │，約定由乙○○以3,  │            │
│      │          │              │000元之代價向丁○○ │            │
│      │          │              │購買8分之1錢之安非  │            │
│      │          │              │他命。              │            │
│      │          │              │嗣丁○○於左列時間、│            │
│      │          │              │地點交付上開數量之毒│            │
│      │          │              │品安非他命，價金3,  │            │
│      │          │              │000元部分則從乙○○ │            │
│      │          │              │其後幫丁○○購買遊戲│            │
│      │          │              │卡、補充卡等物品所墊│            │
│      │          │              │付之款項中抵銷之，現│            │
│      │          │              │並已抵銷完畢。      │            │
└───┴─────┴───────┴──────────┴──────┘
附錄論罪科刑法條：
毒品危害防制條例第4條第1項、第2項
製造、運輸、販賣第一級毒品者，處死刑或無期徒刑；處無期徒
刑者，得併科新臺幣 1 千萬元以下罰金。
製造、運輸、販賣第二級毒品者，處無期徒刑或 7 年以上有期徒
刑，得併科新臺幣 7 百萬元以下罰金。


司法院資訊處製作；財團法人民間司法改革基金會備份。
